臺灣高雄地方法院民事判決　　　　　　　 99年度訴字第812號
原　　　告　蘇松彬
被　　　告　林順芳
　　　　　　林家豪
上　一　人
訴訟代理人　薛宏斌
上列當事人間請求損害賠償事件，原告提起刑事附帶民事訴訟（
98年度審交簡附民字第226 號），經刑事庭移送前來，原告並為
擴張請求，本院於民國100 年4 月25日言詞辯論終結，判決如下
：
    主    文
被告應連帶給付原告拾萬柒仟捌佰貳拾捌元，及自民國九十八
年十月二十四日起至清償日止，按週年利率百分之五計算之利息
。
原告其餘之訴駁回。
擴張訴訟費用新臺幣壹仟元由被告負擔。
本判決第一項得假執行。
原告其餘假執行之聲請駁回。
    事實及理由
壹、程序事項：
一、本件被告林順芳經合法通知，未於言詞辯論期日到場，又核
    無民事訴訟法第386 條各款所列情形，爰依原告之聲請，由
    其一造辯論而為判決。
二、按訴狀送達後，原告不得將原訴變更或追加他訴。但擴張或
    減縮應受判決事項之聲明者，不在此限，民事訴訟法第255
    條第1 項第3 款定有明文。本件原告起訴時原請求被告連帶
    給付原告新台幣（下同）1,289,128 元，及自起訴狀繕本送
    達翌日即民國98年10月24日起至清償日止，按週年利率百分
    之5 計算之利息。嗣於99年5 月13日準備程序期日擴張聲明
    （見本院卷第62頁），請求被告連帶給付原告1,309,128 元
    ，及自98年10月24日起至清償日止，按週年利率百分之5 計
    算之利息。查，原告擴張聲明，合於法律規定，應予准許。
貳、實體事項：
一、原告主張：被告林家豪（78年3 月17日出生）於97年12月13
    日21時許，駕駛牌照號碼9E-1830 號自用小客車（下稱系爭
    車輛），沿高雄縣鳥松鄉○○路由西往東向行駛，途經該路
    段鳳山市垃圾掩埋場前（下稱系爭地點），適原告騎乘牌照
    號碼XOQ-813 號普通重型機車（下稱系爭機車），沿同路段
    由東往西方向駛至系爭地點。林家豪竟疏未注意該路段時速
    50公里之限制及交通標線之指示，而貿然以時速70、80公里
    之速度，並在標記雙向禁止超車線之路段，侵入對向車道，
    與原告騎乘之系爭機車發生碰撞（下稱系爭車禍），致伊受
    有腹部鈍挫傷併腸繫膜裂傷、小腸壞死且腹膜炎、右側脛骨
    近端骨折及多處擦傷等傷害（下稱系爭傷害）。原告因系爭
    傷害支出醫藥費13,498元、看護費54,000元、機車損害費20
    ,000元，另原告因系爭傷害14.5個月內無法工作，受有不能
    工作之損失252,300 元。此外，原告因系爭車禍受有系爭傷
    害，身心受有極大之痛苦，自得請求精神慰撫金1,000,000
    元。又原告已領得之強制汽車責任保險金30,670元，經予以
    扣除後，尚得請求賠償1,309,128 元。而系爭車禍發生時，
    林家豪年僅19歲，為限制行為能力人，林順芳既為林家豪之
    法定代理人，林家豪於車禍發生時亦具有識別能力，被告依
    法自應負連帶損害賠償責任。為此，爰依據民法第184 條第
    1 項前段、第187 條第1 項前段、第193 條第1 項、第195
    條第1 項前段、第196 條等侵權行為損害賠償規定，提起本
    訴等語。並聲明：(一)如擴張聲明所示。(二)願供擔保聲請准予
    宣告假執行。
二、林家豪則以：伊就系爭車禍因過失造成原告受有系爭傷害，
    致原告支出醫藥費13,498元、看護費54,000元、機車損害費
    20,000元，及對原告每月薪資係17,000元等情均不爭執，然
    原告因系爭傷害致不能工作之期間應僅3 個月，原告請求賠
    償14.5個月不能工作之損害過高，另原告請求精神慰撫金數
    額亦過高等語，資為抗辯，並聲明：原告之訴駁回。林順芳
    經合法通知，皆未於本院言詞辯論期日到場，亦未提出書狀
    為任何聲明或陳述。
三、原告與林家豪不爭執之事項：
  (一)林家豪生於78年3 月17日，於上開時間，駕駛系爭車輛在系
    爭地點，因林家豪竟疏未注意該路段時速50公里之限制及交
    通標線之指示，而貿然以時速70、80公里之速度，並在標記
    雙向禁止超車線之路段，侵入對向車道，始與原告騎乘之系
    爭機車發生系爭車禍，致原告受有系爭傷害。
  (二)林家豪因系爭車禍，經本院98年度審交簡字第4483號刑事案
    件審理後，認林家豪犯過失傷害罪，處有期徒刑3 月，嗣台
    灣高雄地方法院檢察署檢察官上訴，經本院99年度交簡上字
    第47號案件（下稱系爭刑案）審理後，判決上訴駁回而確定
    。
  (三)系爭車禍發生時，林家豪年19歲，林順芳為林家豪之法定代
    理人。
  (四)林家豪就系爭車禍之發生有過失，原告無過失，被告應連帶
    對原告負損害賠償責任。
  (五)林家豪對原告請求醫藥費13,498元、看護費54,000元、機車
    受損20,000元均不爭執。
  (六)原告已領強制汽車責任保險金30,670元
  (七)倘原告得請求不能工作之損害，兩造同意原告每月工資以17
    ,000元計算。
  (八)原告高工畢業，擔任保全員，原告每月薪資為17,000元，97
    年所得201,190 元，名下財產一筆價值10,940元；林家豪高
    職肄業，目前從事輕鋼架工作，收入20,000元，97年所得0
    元，名下無財產；林順芳高職畢業，從事水電工，97年所得
    0 元，名下無財產。
四、本件爭點：原告因系爭車禍得請求損害賠償之項目與金額為
    若干？茲析述本院得心證之理由如下：
  (一)按因故意或過失，不法侵害他人之權利者，負損害賠償責任
    ；無行為能力人或限制行為能力人，不法侵害他人之權利者
    ，以行為時有識別能力為限，與其法定代理人連帶負損害賠
    償責任；不法侵害他人之身體或健康者，對於被害人因此喪
    失或減少勞動能力或增加生活上之需要時，應負損害賠償責
    任；不法侵害他人之身體、健康、名譽、自由、信用、隱私
    、貞操，或不法侵害其他人格法益而情節重大者，被害人雖
    非財產上之損害，亦得請求賠償相當之金額；不法毀損他人
    之物者，被害人得請求賠償其物因毀損所減少之價額，民法
    第184 條第1 項前段、第187 條第1 項前段、第193 條第1
    項、第195 條第1 項前段、第196 條分別定有明文。經查，
    林家豪於上揭時、地與原告發生系爭車禍，致原告受有系爭
    傷害，林家豪就系爭車禍之發生有過失，原告無過失，且林
    家豪於車禍發生時僅19歲，而林順芳時任林家豪之法定代理
    人，被告應對原告負連帶損害賠償責任等節，為原告與林家
    豪所不爭執，至堪認定。又林順芳對於原告主張之事實，已
    於相當時期受合法之通知，未於言詞辯論期日到場，亦未提
    出準備書狀爭執，依民事訴訟法第280 條第3 項、第1 項規
    定，應視同自認，則原告主張之前開事實，亦認屬實。則原
    告分別依據上開規定，請求被告連帶賠償損害，於法即屬有
    據。
  (二)本院就原告得請求之項目及數額，分述如下：
    1.醫藥費13,498元、看護費54,000元、機車損害費20,000元
      部分，為兩造所不爭執，且屬必要，則原告此部分之請求
      ，自應准許。
    2.不能工作之損失252,300 元部分：原告主張因系爭傷害致
      不能工作之期間係14.5個月云云，然為林家豪所否認，並
      辯稱不能工作之合理期間應僅3 個月等語。經查，原告受
      系爭傷害後，至長庚醫療財團法人高雄長庚紀念醫院（下
      稱長庚醫院）接受治療後於97年12月30日出院，依患者（
      即原告）出院病情研判，其腹部病症雖恢復良好，但因右
      脛骨平台骨折而須以柺杖助行，評估其出院後應休養3 個
      月，且期間應無法從事任何工作乙節，有長庚醫院99年12
      月7 日（99）長庚院高字第9A1184號函在卷可查（見本院
      卷第116 頁），足見原告因系爭傷害而完全無法從事任何
      工作之期間為3 個月甚明。而原告並未提出其他具體證據
      證明因系爭傷害致不能工作之期間達14.5個月之久，則原
      告主張不能工作期間逾3 個月部分，即屬無據。次查，如
      原告因系爭傷害有不能工作之情況時，原告每月工資以17
      ,000元計算乙節，為兩造所不爭，則原告因系爭傷害得請
      求不能工作之損失為51,000元（計算式：3x17000=51000
      ），逾此範圍，即屬無據。
    3.精神慰撫金部分：
      (1)按精神慰撫金之多寡，應斟酌雙方之身份、地位、資力
        與加害之程度及其他各種情形核定相當之數額。其金額
        是否相當，自應依實際加害情形與被害人所受之痛苦及
        雙方之身份、地位、經濟狀況等關係決定之。
      (2)原告主張：因系爭車禍受有系爭傷害，身心受有極大痛
        苦，故請求精神慰撫金1,000,000 元等情。惟林家豪則
        以：原告請求之精神慰撫金過高等語置辯。經查，原告
        因系爭傷害於97年12月14日入住加護病房，於97年12月
        15日接受部分小腸切除30公分及端對端腸吻合手術，於
        97年12月24日接受右側脛骨鋼板內固定手術，住院17日
        中含加護病房5 日，且原告住院期間需專人全日協助照
        護日常生活，出院後6 週期間亦需他人半日看護乙節，
        有長庚醫院97年12月30日診斷證明書及99年5 月12日（
        99）長庚院高字第934546號函在卷可稽（見98年度審交
        簡附民字第226 號卷第12頁），暨原告因系爭傷害後完
        全無法工作期間達3 個月如上，足認原告因系爭傷害造
        成個人生活發生相當程度之不便，故原告主張其因系爭
        事故精神上受有極大之痛苦，堪可採信。次查，原告高
        工畢業，擔任保全員，原告每月薪資為17,000元，97年
        所得201,190 元，名下財產一筆價值10,940元；林家豪
        高職肄業，目前從事輕鋼架工作，收入20,000元，97年
        所得0元，名下無財產；林順芳高職畢業，從事水電工
        ，97年所得0 元，名下無財產乙節，為兩造所不爭，堪
        予認定。本院審酌兩造身份、地位、學歷、所得、職業
        等一切情狀，認原告起訴請求之精神慰撫金數額稍嫌過
        高，應予核減至200,000 元為適當。至逾上開部分之請
        求，則屬無據。
五、按保險人依本法規定所為之保險給付，視為被保險人損害賠
    償金額之一部分；被保險人受賠償請求時，得扣除之，強制
    汽車責任保險法第32條定有明文。本件原告主張已領取強制
    汽車責任保險金30,670元，此為兩造所不爭之事實。揆諸上
    開規定，原告請求被告賠償之金額，自應扣除上開強制汽車
    責任保險理賠金額，經扣除後（原告雖主張已先扣除，但損
    害賠償額多寡，應以法院確認之數額為準），原告得請求被
    告連帶賠償之金額為307,828 元（計算式：13,498元+54,00
    0 元+20,000 元+51,000 元+200,000元-30,670 元＝307,82
    8 元）
六、綜上所述，原告依民法第184 條第1 項前段、第187 條第1
    項前段、第193 條第1項 、第195 條第1 項前段、第196 條
    及強制汽車責任保險法第32條規定，請求被告連帶給付307,
    828 元及自98年10月24日起至清償日止，按週年利率5 ％計
    算之利息，為有理由，應予准許，逾此範圍之請求為無理由
    ，應予駁回。
七、本件事證已臻明確，兩造其餘攻擊防禦方法或舉證，經審酌
    後，認與判決結果不生影響，爰不逐一論列，併此敘明。
八、本件所命給付之金額未逾500,000 元，依民事訴訟法第389
    條第1 項第5 款之規定，自應依職權宣告假執行，此部分雖
    經原告陳明願供擔保，聲請宣告假執行，惟其聲請不過促請
    法院職權發動，本院無庸就其聲請為準駁之裁判，併此敘明
    。至原告敗訴部分，其假執行之聲請即失所附麗，應併予駁
    回。又本件附帶民事訴訟，雖未支付其他訴訟費用，但擴張
    聲明部分既為原告全部勝訴之判決，該部分訴訟費用應由被
    告負擔。
九、據上論結，本件原告之訴為一部有理由，一部無理由，依民
    事訴訟法第78條、第85條第2 項、第389 條第1 項第5 款、
    第385 條第1 項前段，判決如主文。
中    華    民    國   100    年    5     月    9     日
                  民事第五庭  審判長法  官   黃國川
                                    法  官   秦慧君
                                    法  官   何佩陵
上為正本係依原本作成。
如不服本判決，應於送達後20日內，向本院提出上訴狀並表明上
訴理由，如於本判決宣示後送達前提起上訴者，應於判決送達後
10日內補提上訴理由書（須附繕本），如委任律師提起上訴者，
應一併繳納上訴審裁判費。
中    華    民    國   100    年    5     月    9     日
                                             陳喜苓